【裁判字號】    97,易,3087
【裁判日期】    980225
【裁判案由】    詐欺
【裁判全文】
臺灣臺北地方法院刑事判決              97年度易字第3087號
公  訴  人  臺灣臺北地方法院檢察署檢察官
被      告  丁○○
                      2樓
選任辯護人  盧國勳律師
            陳怡文律師
上列被告因詐欺案件，經檢察官提起公訴（97年度偵字第17038號）
，本院判決如下：
    主  文
丁○○幫助意圖為自己不法之所有，以詐術使人將本人之物交付
，處有期徒刑參月，如易科罰金，以新臺幣壹仟元折算壹日。
    事  實
一、丁○○其在主觀上應有預見不詳姓名年籍之成年人收集他人
    金融帳戶之目的，係欲供詐欺犯罪用，竟基於幫助他人犯詐
    欺取財之不法所有意圖之不確定故意，於民國97年5月25日
    15、16時許，在臺北縣永和市○○路上SOGO百貨公司對面附
    近，將其分別向址設臺北市中山區○○○路26號臺灣土地銀
    行民權分行申辦之帳號000000000000號及臺北市大安區○○○路○段237號臺北富邦銀行仁愛分行帳號000000000000號帳
    戶之提款卡、密碼及存摺封面影本，交付予姓名年籍不詳之
    成年人，供該成年人作為向不特定民眾詐欺取財犯罪使用。
    嗣於:
  (一)97年5月25日20時15分許，甲○○接獲自稱為東森購物台的
    服務人員來電，向其詐稱其先前在該購物頻道購物之付款方
    式，因作業錯誤，導致繳款方式為12期，會每月誤扣帳款，
    須至提款機作止付動作，甲○○不疑有他，而陷於錯誤，依
    指示立即至址設臺北縣中和市○○路的土地銀行所設置之自
    動櫃員機操作，而於當日20時43分許，將其帳戶內之存款新
    臺幣（下同）2萬9983元匯至丁○○交付提款卡予他人使用
    之上開臺灣土地銀行民權分行帳戶內，該款隨即遭人以提款
    卡提領一空。甲○○至此始知受騙。
  (二)97年5月25日14時20分許，乙○○接獲自稱郵局服務人員來
    電，向其詐稱其先前網路購物在7-11繳款時，因店員勾選錯
    誤，導致繳款方式為12期，會每月誤扣帳款，須至提款機作
    止付動作，乙○○不疑有他，而陷於錯誤，依指示立即至址
    設臺中縣路岡鄉○○街88號石岡郵局所設置之自動櫃員機操
    作，而於當日20時51分許，將其帳戶內之存款2萬2100元匯
    至丁○○交付提款卡予他人使用之上開臺灣土地銀行民權分
    行帳戶內，該款隨即遭人以提款卡提領一空。乙○○至此始
    知受騙。
  (三)97年5月25日20時許，戊○○接獲自稱為奇摩購物網站的服
    務人員來電，向其詐稱其先前網路購物之付款方式，因作業
    錯誤，須至提款機作終止錯誤指令，戊○○不疑有他，而陷
    於錯誤，依指示立即至郵局所設置之自動櫃員機操作，而於
    當日20時55分許，將其帳戶內之存款2萬9983元匯至丁○○
    交付提款卡予他人使用之上開臺灣土地銀行民權分行帳戶內
    ，該款隨即遭人以提款卡提領一空。戊○○至此始知受騙。
  (四)97年5月25日18時9分許，丙○○接獲自稱為東森購物臺的服
    務人員來電，向其詐稱要幫其取消約定轉帳的功能，指示其
    至提款機進行操作，丙○○不疑有他，而陷於錯誤，依指示
    立即至臺北縣中和市○○路臺北富邦銀行雙和分行所設置之
    自動櫃員機操作，而於當日19時25分許，將其帳戶內之存款
    5萬元匯至丁○○交付提款卡予他人使用之上開臺北富邦銀
    行仁愛分行帳戶內，該款隨即遭人以提款卡提領一空。丙○○至此始知受騙。
二、案經甲○○、乙○○、戊○○、丙○○訴由臺北縣政府警察
    局永和分局報告臺灣臺北地方法院檢察署檢察官偵查起訴。
    理  由
一、訊據被告丁○○固坦承上開臺灣土地銀行民權分行申辦之帳
    號000000000000號及臺北富邦銀行仁愛分行帳號0000000000
    00號帳戶係其向該行所申請開立，以及其嗣於97年5月25 日
    15、16時許，將該帳戶之提款卡及密碼交付他人使用等情不
    諱，惟矢口否認有何幫助詐欺取財之犯行，並辯稱: 我是看
    報紙應徵司機工作，對方要求交付提款卡進行徵信，因而將
    上開帳戶之提款卡及密碼交付予他人。但於對方未依約定返
    還提款卡後，立即於97年5月27日向上開銀行掛失，我並無
    幫助他人詐取財物之未必故意云云。惟查:
  (一)臺灣土地銀行民權分行申辦之帳號000000000000號及臺北富
    邦銀行仁愛分行帳號0000000000 00號帳戶係被告向該銀行
    所申請開立等情，為被告所不爭執，並有開戶資料在卷可稽
    （參偵卷第45、85-87、97-98頁）。
  (二)被害人甲○○、乙○○、戊○○、丙○○等四人，分別於上
    開時間，接獲集團成員之詐騙電話，而分別陷於錯誤，依指
    示分別於上開時、地，至郵局及銀行所設置之自動櫃員機操
    作，而分別將其等個人帳戶內之存款29983、22100、29983
    元、50000元，匯至被告所申設之上開二帳戶內等情，亦分
    據證人甲○○、乙○○、丙○○分別於偵查中結證、證人戊○○於警詢時指陳在案（參偵卷第30-31頁、106-107、
    113-114、116-117頁。證人甲○○、丙○○、乙○○等三人
    雖未於本院審理時到庭作證，但其等分別於偵查中之證詞業
    經具結，且客觀上無顯不可信之情況，依刑事訴訟法第159
    條之1第2項規定，自得為證據。另證人戊○○雖亦未於本院
    審理時到庭作證，但被告於本院調查證據時對於其於警詢中
    之證詞之證據能力並不爭執，依同法第159條之5第2項自得
    為證據，附此敘明。），並有被害人甲○○等四人分別提出
    之郵局、臺北富邦銀行之自動櫃員機交易明細表、被告所申
    設之上開二帳戶交易明細在卷可按（參偵卷第18、27、34、
    41、88-1至94、99-102頁）。
  (三)按刑法之故意犯，可分為直接故意與不確定故意，所謂不確
    定故意即指行為人對於構成犯罪之事實，預見其發生而其發
    生並不違反其本意，刑法第13條第2項定有明文。是被告若
    對於他人可能以其所交付之帳戶，進行詐欺取財之犯罪行為
    ，已預見其發生而其發生並不違反其本意，則其自仍應負相
    關之罪責。本件被告雖執上詞置辯，並提出聯合報分類廣告
    、手機翻拍照片及為證。惟查:
  (1)被告於97年6月9日警詢時供稱: 「是在97年5月27日的凌晨1
    點左右，我因為要去領錢，我用華南銀行的提款卡去領錢，
    發現不能提錢也不能查詢餘額，當時我不覺得有異，我回家
    後把我的存摺拿去補登，但發現所有的存摺都不能補登，我
    發現怪怪的時候就打電話去銀行客服詢問，才發現我的土地
    銀行及富邦的提款卡不在我的身上，當時不知道是放在其他
    地方還是遺失。」等語（參偵卷第7頁），及於97年9月11日
    偵查中檢察官訊問時仍執上詞置辯，與其上開所辯明顯不符
    。其前後供述不一，其於本院所辯各節，是否真實，非無容
    疑之處。
  (2)被告所提出之聯合報分類廣告固有接待司機之應徵訊息（參
    偵卷第121、122頁），而依卷附被告使用之0000000000號，
    及本院依被告之請求所調取上開報紙上所登載之0000000000
    行動電話雙向通聯紀錄顯示（參偵卷第125-128頁及本院卷
    ），被告97年5月24日21時11分45秒、97年5月25日15時2分
    、15時23分許，先後曾與00000000 00號有所通聯。但查，
    被告所持用之上開電話及報紙分類廣告上所刊登之上開電話
    ，均未曾遭受監聽，被告亦未就其與該電話持用人之通訊進
    行錄音。是被告在上開時間與上開0000000000號行動電話持
    用人間所談論是否確為應徵司機工作之相關事項，或是收購
    帳戶之提款卡、密碼等事項，尚難徒以上開分類廣告及通聯
    紀錄遽以論定。
  (3)按之社會常態，應徵工作者於應徵工作時，除非係臨性點工
    ，若係正式工作，應徵者應備相關履歷，至徵人之公司或行
    號指定之處所面試，雙方見面談妥工作時間、工作報酬、工
    作內容等關係個人權益之重要事項，再交付個人未來領取薪
    資之帳號，作為薪資匯款之用，而非交付帳戶之提款卡或密
    碼。且應徵者須陳明個人基本資料，俾利申報薪資所得。而
    被告於偵查中自承當時本身已有工作（參偵卷第120頁），
    而依卷附之上開臺北富邦銀行仁愛分行帳戶之交易明細表顯
    示，被告從93年5月10日起每月確實有固定之薪資轉帳至該
    帳戶內。被告既有應徵及為他人工作之經驗，其對於此一般
    徵人常規，自知之甚詳。惟被告於本院審理時陳稱: 其經由
    電話聯繫後，與對方相約於臺北縣永和市○○路上SOGO百貨
    公司對面見面，其非但並未至對方之營業場所，亦未與對方
    談妥上開各事項，即交出上開帳戶之提款卡及密碼，有違上
    開應徵常規至明。又按，提供工作者固不乏要求對應徵者作
    某程度之了解。惟銀行帳戶之提款卡及密碼，其上除有發卡
    行及帳戶之相關資料外，充其量除能藉由提款機讀存款餘額
    ，並無法顯示任何過去之交易紀錄，以之作為徵信之工具，
    誠屬難以想像。是被告辯稱交付提款卡及密碼是因應徵工作
    而交付對方徵信之用云云，實有悖情之處。
  (4)依卷附之臺灣土地銀行民權分行及臺北富邦銀行仁愛分行所
    提供之上開帳戶交易明細表顯示，被告在97年5月25日15、
    16 時許，交付上開臺灣土地銀行民權分行及臺北富邦銀行
    仁愛分行帳戶前，於當日之7時55分許，自土銀帳戶提領200
    元，帳戶內僅餘98元; 同日亦自臺北富邦銀行帳戶提領406
    元，帳戶內則僅餘97元，此並為被告於本院審理時所不爭執
    。從被告交付帳戶前事前提走帳戶內之大部分款項，使帳戶
    內僅各餘上述不足百元之存款以觀，顯見被告深知將上開帳
    戶之提款及密碼交付他人使用，在其取回提款卡或變更密碼
    或向銀行辦理掛失止付之手續前，只要該帳戶內有任何存款
    ，不論是被告原有存款，或其他人因任何原因諸如詐欺等而
    存入之存款，該持有其提款卡及密碼之人，均可任意使用該
    提款卡及密碼進行帳戶內存款之提領。因此，為避免其自己
    遭受損失，預先領走款項。而近來以各種理由，撥打至一般
    民眾家裡，佯稱退稅、退費、欠款、查詢帳戶、中獎、代辦
    貸款等方式詐欺取財之犯罪類型層出不窮，而該等犯罪，多
    數均利用人頭帳戶作為出入帳戶，已經媒體廣為披載，被告
    係成年且智力成熟之人，對此應知之甚詳。被告既深知他人
    持有其帳戶之提款卡及密碼，即有可能以該帳戶作為詐騙被
    害人匯款之工具，再以其所交付之提款卡、密碼提領，但其
    卻仍對此一可能之危害莫不關心，仍率然將該提款卡及密碼
    交付他人使用。致使該帳戶終被利用為犯詐欺取財罪之出入
    帳戶使用，此當為被告所能預見，且其發生並未違反被告本
    意，是被告有幫助不法之徒利用其帳戶犯詐欺取財罪之不確
    定故意已至為顯然。
  (5)至於被告另辯稱: 被告知悉被騙後，立即於97年5月27日掛
    失止付，足認被告無幫助他人詐取財物之意思云云。惟查，
    被告確實於97年5月27日分別向臺灣土地銀行及臺北富邦銀
    行申請掛失提款卡，此有臺北富邦銀行仁愛分行97年9月10
    日北富銀仁字第117號函及臺灣土地銀行民權分行97年12 月
    12日權存字第0970000499號函在卷可稽（參偵卷第85頁及本
    院卷）。但其掛失之時間，顯已在上開各被害人遭詐騙並報
    案，及被告已知悉相關銀行進行警示帳戶措施之後。是被告
    之上開掛失止付手續，不足為被告有利認定之依據。
  (6)綜上事證及理由，被告上開所辯各節，為卸責之詞，均不足
    採信。
  (四)綜合上述，本案被告幫助詐欺取財之犯行，事證明確，洵堪
    認定，應依法論科。
二、核被告所為，其基於幫助之犯意，提供系爭帳戶相關證件，
    為他人之詐欺取財犯行提供助力，係犯刑法第30條第1項、
    第339條第1項之幫助詐欺取財罪。被告幫助他人犯前開罪名
    ，為幫助犯，依刑法第30條第2項之規定，按正犯之刑減輕
    之。爰審酌被告在媒體廣為報導後，仍提供帳戶予他人使用
    ，其行為影響社會正常交易安全，增加被害人尋求救濟之困
    難，並使犯罪之追查趨於複雜，本件被害人數多達四人，受
    詐騙之損害金額共達13餘萬元之結果，以及被告否認犯行之
    態度等一切情狀，量處如主文所示之刑，並諭知易科罰金之
    折算標準。
據上論斷，應依刑事訴訟法第299條第1項前段，刑法第30條第1
項、第2項、第339條第1項、第41條第1項前段，刑法施行法第1
條之1，判決如主文。
本案經檢察官楊智綸到庭執行職務。
中    華    民    國    98    年    2     月    25    日
                  刑事第四庭  審判長法  官  郭惠玲
                                    法  官  李明益
                                    法  官  李桂英
上正本證明與原本無異。
如不服本判決，應於判決送達後10日內（應抄附繕本）向本院提
出上訴狀（上訴書狀應敘述具體理由。上訴書狀未敘述上訴理由
者，應於上訴期間屆滿後二十日內補提理由書於原審法院。）。
告訴人或被害人如對於本判決不服者，應具備理由請求檢察官上
訴，其上訴期間之計算係以檢察官收受判決正本之日期為準。
                                    書記官  嚴君珮
中    華    民    國    98    年    2     月    25    日
附錄本案論罪科刑法條全文：
中華民國刑法第339條
（普通詐欺罪）
意圖為自己或第三人不法之所有，以詐術使人將本人或第三人之
物交付者，處5年以下有期徒刑、拘役或科或併科1千元以下罰金
。
以前項方法得財產上不法之利益或使第三人得之者，亦同。
前二項之未遂犯罰之。


司法院資訊處製作；財團法人民間司法改革基金會備份。
